【裁判字號】    98,簡,92
【裁判日期】    990630
【裁判案由】    虛報出口貨物
【裁判全文】
臺中高等行政法院判決
                                        98年度簡字第92號
原      告  綠鉅田企業股份有限公司
代  表  人  甲○○
輔  佐  人  丙○○
被      告  財政部臺中關稅局
代  表  人  乙○○
訴訟代理人  戊○○
            丁○○
上列當事人間因虛報出口貨物事件，原告不服財政部中華民國98
年6月23日台財訴字第09800121060號訴願決定，提起行政訴訟，
本院判決如下︰
    主  文
原告之訴駁回。
訴訟費用由原告負擔。
    事實及理由
一、事實概要：
    緣原告於民國（下同）97年8月14日委由嘉成報關行向被告
    機關報運出口BEAN THREAD（100%綠豆）3KG×8BAGS/CTN成
    品:100%純綠豆製造粉絲乙批（報單號碼：第DA/BE/97/Y579
    /5350號），經海關通關系統電腦核定按C3（貨物查驗）方
    式通關，報單申請沖退原料稅欄申報為「Y」，經被告機關
    查驗取樣化驗結果，綠豆粉含量約80.84%，核有虛報出口貨
    物品質規格之事實。嗣經被告機關依財政部關稅總局保稅退
    稅處（下稱保稅退稅處）97年10月31日總保三字第09710005
    46號函復略以：本案綠豆粉含量僅約80.84%，與核退標準規
    格「100%綠豆原料製成者」不符，復查尚無規格「綠豆粉含
    量約80.84%之其他原料核退標準，依規定不予核退。」被告
    機關爰依海關緝私條例第37條第4項之規定處以溢額沖退稅
    額2倍之罰鍰計新臺幣（下同）62,886元，原告不服，申請
    復查，未獲變更，提起訴願，亦遭決定駁回，遂提起本件行
    政訴訟。
二、本件原告主張：
（一）查綠豆含量高低的檢驗標準是送經濟部中央標準局檢驗浮
      化率，鍋底化合物。原告生產粉絲非常注重品質控管，都
      遵循經濟部國家標準CNS1485號所規範粉絲的檢驗方法，
      溶水乾物量（鍋底化合物）之檢驗，每次費用2,100元，
      但海關承辦員未充分了解產品屬性，事前未和業者溝通，
      即送往民間機構「華友科技顧問股份有限公司」（下稱華
      友公司）化驗（綠豆還原法），檢驗費用一次竟高達42,0
      00元，相同品質三次檢驗報告綠豆含量竟不一樣（高雄關
      稅局送驗兩次97年5月9日62.10%、5月23日72.44%、臺中
      關稅局8月15日80.84%），據了解綠豆經研磨成澱粉、蛋
      白質已遭破壞，再製成粉絲，以目前科技尚無適當檢驗方
      法將綠豆還原，因此其檢驗報告準確性亦有爭議，被告未
      遵照上述國家標準CNS1485號所規範粉絲檢驗方法化驗，
      以具爭議性的檢驗報告對業者處以虛報貨物品質、規格、
      成分罰款，實難令人信服。況且整櫃可退稅只有31,443元
      ，收入與檢驗費不成比率，亦可能因原料攪拌不均勻造成
      檢驗規格不合。
（二）又所謂溢沖退稅，是否該解釋為超退稅，如綠豆含量80.8
      4%，若已退稅100%，則超退19.16%的稅才叫溢退稅。假設
      檢驗報告一切如法，確定成分不足需罰款者，應罰不足部
      分，即粉絲出口時申報綠豆含量100%，抽驗含量為80.84%
      ，不足19.16%乘上31,443元，再乘以2倍罰款，正確罰鍰
      應為12,049元，被告機關卻以100%的可退稅金額31,443元
      乘以2倍罰款，此算法不合理。況且本件綠豆含量80.84%
      的稅根本無法退，被告機關謂成分未達100%者出口前需向
      工業局專案申請方可退稅，而無法退的稅，何來溢退稅。
      原告於97年12月24日申請復查表明(1)此件被告機關沒有核
      發出口報單，無法申請退稅，何來溢退稅。(2)自97年4月
      後不論出口有無100%綠豆製造粉絲，財政部臺北關稅總局
      保稅退稅處即全面封殺退稅，令所有出口廠商萬般無奈，
      其原因據了解市售冬粉有添加其它澱粉為由，即認定出口
      貨物均非100%綠豆所製造粉絲，故意刁難不給予退稅。原
      告不服，提起訴願，亦遭駁回，嗣於98年8月10日由被告
      機關一位資深稽核人員告知，本件罰款計算錯誤，應提起
      行政訴訟救濟，即此案正確罰款金額應為如上所述之12,0
      49元。
（三）粉絲製作過程，取綠豆300公斤加水浸泡加工研磨成漿經
      沉澱，僅能製成綠豆澱粉100公斤，再製成100公斤粉絲。
      原告均遵守經濟部工業局所訂定100%綠豆製造粉絲的退稅
      標準3:1，要申請退稅，需先將粉絲送經濟部標準檢驗局
      依國家標準CNS1485號粉絲檢驗法送驗，且依CNS1484號所
      規範粉絲的品質，水分不得超過14%，溶水乾物量不得超
      過7.5%，如此表示粉絲品質優良、符合規定標準，取得檢
      驗報告後再向工業局送件，申請核定退稅標準文號，且需
      每5年向工業局申請核定標準退稅文號，此標準已連續申
      請過5年，分別於73、78、83、88、93年，已沿用25年。
      海關屬財政部，沒有明文規定綠豆製造之外銷粉絲應採用
      何種方式檢驗，應當遵循經濟部標準檢驗局規範之國家標
      準CNS1485號檢驗才合理。被告之檢驗報告誤差甚距，造
      成原告流失味全公司訂單，損失營業額50%，且10份100%
      綠豆的出口報單申請退稅，卻只退4份，其餘遲不肯退稅
      等情，並聲明求為判決撤銷訴願決定及原處分（復查決定
      ）。
三、被告則以：
（一）關於原告所稱略以：「海關未依經濟部國家標準檢驗粉，
      送民間機構化驗（綠豆還原法），相同的品質三次檢驗報
      告竟然綠豆含量都不一樣。以目前科技尚無適當檢驗方法
      將綠豆還原，檢驗報告準確性有爭議，且整櫃可退金額只
      有31,443元，檢驗費用卻高達42,000元，費用比收入高」
      云云。經查：本件曾先經被告機關洽請經濟部標準檢驗局
      協助化驗，惟該局說明尚無適當設備化驗綠豆粉絲之綠豆
      含量百分比，被告機關乃依經財政部97年5月16日台財關
      字第09700266500號函訂之「進出口貨物送往外界化驗鑑
      定權威機構」清表，選擇適當權威機構華友公司化驗鑑定
      ，鑑定結果綠豆粉含量約80.84%，自有其公信力，核與原
      申報不符，涉有虛報出口貨物規格之情事。至於原告指稱
      「檢驗費」過高乙事，查本件為化驗綠豆含量百分比與原
      告所稱檢驗鍋底化合物不同，且檢驗費係根據該機構收費
      標準辦理，是以，因化驗單位及化驗項目均不同，其費用
      亦不相同。而國家標準CNS1485號僅能檢驗溶水乾物量百
      分比，並無法檢驗貨物綠豆含量之百分比，核與被告送請
      化驗出口貨物中綠豆含量百分比檢驗方式不同。另查原告
      分別於3次不同時間報運出口3批貨物，既非屬同批貨物，
      其化驗結果即可能不同。送請化驗鑑定之檢驗費係根據華
      友公司收費標準辦理，其收費金額與原告原申報可退金額
      高低並無關係，要無作為冀邀免罰之藉口。承辦人員請貨
      主寫貨物鑑定承諾書，原告不肯寫，本件鑑定費用應由原
      告負擔。
（二）原告主張正確罰款金額應為12,049元及所謂的溢沖退稅，
      是否該解釋為超退稅等節。經查：按「(第1項)外銷品沖
      退關稅及貨物稅，由經濟部按各種外銷品產製正常情況所
      需數量核定專案或通案原料核退標準。．．．(第4項)外
      銷品原料核退標準核定後，廠商出口貨品之品名、規格、
      成分或其使用原料之名稱、規格、成分或應用數量，與核
      定之原料核退標準不符者，應向經濟部申請重新核定其核
      退標準。」為外銷品沖退原料稅辦法第9條第1項前段、第
      4項前段所明定。原告不依上開規定重新申請核退標準，
      而以虛報綠豆含量之方式意圖沖退原料稅。由於原告無綠
      豆含量80.84%之原料核退標準，不得申退，故其退稅額為
      「零」。本件溢沖退稅額之核計，係以100%綠豆原料製成
      者之原料核退標準計算其可退稅額減去綠豆含量80.84%之
      可退稅額「零」，即為可能溢沖退稅額。次查可能溢退稅
      額係由辦理沖退稅之專責單位財政部關稅總局保稅退稅處
      所核算，本件經財政部關稅總局保稅退稅處97年10月31日
      以總保三字第0971000546號函復略以：「(二)原申報出口報
      單，依據經濟部工業局工證化字第09302180710號外銷品
      原料核退標準及所提供進口報單AW//96/3610/2322，核計
      可退稅額為：4,560kg*應用數量3*@2.2985=31,443元。(三)
      本案出口貨物BEAN THREAD申報規格為100%綠豆，經貴局
      查驗取樣送化驗結果，綠豆粉含量僅約80.84%，與前揭核
      退標準規格『100%綠豆原料製成者』不符，復查尚無規格
      『綠豆粉含量約80.84%』之其他原料核退標準，依規定不
      予核退。」因原告無綠豆含量80.84%之原料核退標準，不
      得申退，故其退稅額為「零」。是本件溢沖退稅額之核計
      ，係以100%綠豆原料製成者之原料核退標準計算其可退稅
      額減去綠豆含量80.84%之可退稅額「零」，即為溢沖退稅
      額（31,443-0=31,443元）。被告爰依海關緝私條例第37
      條第4項規定對原告處以溢額沖退稅額2倍之罰鍰，計62,8
      86元，於法洵無違誤。原告稱「罰款計算錯誤」，係誤解
      溢沖退稅額之計算方式所致。
（三）原告訴稱「這件綠豆含量80.84%的稅根本無法退，臺北關
      稅總局說成分未達100%，出口前需向工業局專案申請方可
      退稅，已無法退的稅，何來溢退稅」乙節，經查原告於原
      出口報單之「申請沖退原料稅欄」申報為「Y」，且原出
      口報單續頁附有「外銷品使用原料及其供應商資料清表」
      ，核屬原告申請加工外銷貨物沖退進口原料稅捐案件。按
      沖退進口原料稅捐之加工外銷貨物，報運出口而有虛報所
      運貨物之品質、價值或規格者，處以溢額沖退稅額2倍至5
      倍之罰鍰，並得沒入其貨物，海關緝私條例第37條第1項
      第2款，及同條例同條第4項定有明文，此條項之違章行為
      以虛報出口貨物之品質、規格，而得以溢額沖退稅捐即已
      構成，即課以貨物輸出人違反行政法上之注意義務為已足
      ，不以實際沖退稅捐為要件。是以，原告無從解免其應負
      之違章責任。次查系案貨物所用之進口原料非屬取消退稅
      項目，且依保稅退稅處97年10月31日總保三字第09710005
      46號函復：「原申報出口報單核計可退稅額為31,443元」
      ，是以，本件貨物如未涉虛報加工外銷貨物之品質、規格
      者，自可依規定申請沖退進口原料稅捐。
（四）本案前於98年9月15日曾由立法委員林滄敏國會辦公室召
      開「綠鉅田退稅及檢驗費事宜」協調會，原告不服被告檢
      樣送請華友公司化驗鑑定綠豆含量百分比，惟協調會中經
      濟部標準檢驗局出席人員明確表示，該局尚無適當設備來
      化驗綠豆粉絲之綠豆含量百分比，此亦為原告所承認。原
      告訴稱「與報運出口冬粉之同批貨物於98年12月1日送標
      準檢驗局檢驗，檢驗結果水分6.19%、溶水乾物量5%」乙
      節，查本件系爭貨物於97年8月14日報運出口並經查驗取
      樣，與原告所稱「與報運出口冬粉之同批貨物於98年12月
      1日送標準檢驗局檢驗」之貨品，並非取自原查驗時所取
      樣品，要難認定係屬本件同批貨物。再查原告所提經濟部
      標準檢驗局之試驗報告係參照CNS1484、5033檢驗法試驗
      ，依據上開CNS2.用語釋義2.2綠豆粉絲：本品係以50%以
      上之綠豆澱粉為原料，添加其他澱粉或食用穀粉，經加水
      攪拌．．．之長條形製品；及CNS6.檢驗6.3溶水乾物重量
      之測定：．．．稱取溶於水之成分乾物重量並計算其百分
      率，即為溶水乾物重量。可見CNS1484、5033檢驗法試驗
      並非化驗綠豆含量百分比，尚無法證明本批出口貨物為10
      0%純綠豆製造粉絲。
（五）按進出口貨物是否涉及虛報，悉以實際來貨與原申報是否
      相符為斷。原告報運出口之系爭貨物既經被告查驗並檢樣
      送請化驗結果，其綠豆粉絲之綠豆含量百分比與申報不符
      而涉溢沖退稅，自應依海關緝私條例第37條第4項規定處
      罰等語，資為抗辯，並聲明求為判決駁回原告之訴。
四、兩造之爭點：系爭貨品是否為100%純綠豆製造粉絲。原告主
    張檢驗機構應由國家標準檢驗局以CNS1485檢驗法檢驗，被
    告機關送華友公司檢驗之檢驗報告存有爭議，是否可採。
五、經查：
（一）按「（第1項）外銷品進口原料關稅，除經財政部公告取
      消退稅之項目及原料可退關稅占成品出口離岸價格在財政
      部核定之比率或金額以下者，不予退還外，得於成品出口
      後依各種外銷品產製正常情況所需數量之原料核退標準退
      還之。．．．（第5項）外銷品沖退原料關稅，有關原料
      核退標準之核定、沖退原料關稅之計算、申請沖退之手續
      、期限、提供保證、記帳沖銷及其他應遵行事項之辦法，
      由財政部定之。」及「（第1項）已納或保稅記帳貨物稅
      之貨物，有下列情形之一者，退還原納或沖銷記帳貨物稅
      ：一運銷國外者。．．．（第2項）前項沖退稅款辦法，
      由財政部定之。」關稅法第63條第1項、第5項及貨物稅條
      例第1項、第2項分別定有明文。次按「(第1項)報運貨物
      進口而有下列情事之一者，得視情節輕重，處以所漏進口
      稅額二倍至五倍之罰鍰，或沒入或併沒入其貨物：．．．
      二虛報所運貨物之品質、價值或規格。．．．。(第4項)
      沖退進口原料稅捐之加工外銷貨物，報運出口而有第一項
      所列各款情事之一者，處以溢額沖退稅額2倍至5倍之罰鍰
      ，並得沒入其貨物。」為海關緝私條例第37條第1項第2款
      、第4項所明定。又依據前揭關稅法第63條第5項、貨物稅
      條例第4條第2項與加值型及非加值型營業稅法第41條授權
      訂定之「外銷品沖退原料稅辦法」第3條第1項及第9條第1
      項、第4項規定：「外銷品沖退原料稅之申請，以貨品業
      已外銷者為限。」「外銷品沖退關稅及貨物稅，由經濟部
      按各種外銷品產製正常情況所需數量核定專案或通案原料
      核退標準；專案原料核退標準之適用期間以不超過三年為
      限；通案原料核退標準之適用期間以不超過五年為限；屆
      期均應由廠商重新申請核定。」「外銷品原料核退標準核
      定後，廠商出口貨品之品名、規格、成分或其使用原料之
      名稱、規格、成分或應用數量，與核定之原料核退標準不
      符者，應向經濟部申請重新核定其核退標準。」末按，經
      濟部工業局93年9月15日工證化字第09302180710號「通案
      」核定外銷品原料核退標準（有效日期：自93年9月15日
      至98年6月30日；適用廠商：各廠適用）外銷成品「粉絲
      （英文名稱：BEAN THREAD）」、規格「100﹪綠豆原料製
      成者」。
（二）本件原告於97年8月14日委由嘉成報關行向被告機關報運
      出口BEAN THREAD (100%綠豆)3KG×8BAGS/CTN成品：100%
      純綠豆製造粉絲乙批，經海關通關系統電腦核定按C3（貨
      物查驗）方式通關，報單申請沖退原料稅欄申報為「Y」
      ，經被告機關查驗取樣化驗結果，綠豆粉含量約80.84%，
      核有虛報出口貨物品質規格之事實。嗣被告機關依據前揭
      經濟部工業局93年9月15日工證化字第09302180710號外銷
      品原料核退標準及原告曾沖退進口原料稅之進口報單第AW
      /96/3610/2322號(尚有餘額)，函請保稅退稅處核算可能
      溢沖退之進口原料稅額，經該處以97年10月31日總保三字
      第0971000546號函復略以：(一)原申報出口報單核計可退稅
      額為31,443元。(二)本案綠豆粉含量僅約80.84%，與前揭核
      退標準規格「100%綠豆原料製成者」不符，復查尚無規格
      「綠豆粉含量約80.84%」之其他原料核退標準，依規定不
      予核退。被告機關爰依海關緝私條例第37條第4項之規定
      ，處以溢額沖退稅額2倍之罰鍰計62,886元。原告不服，
      主張本件沒有沖退稅，無溢退稅之事。於4月底保稅退稅
      處也因一個據說市售粉絲有添加其他澱粉全面封殺退稅，
      自4月底以後即沒有再核准退稅，且被告機關未核發第三
      聯退稅專用出口副報單如何退稅云云，申經被告機關復查
      決定以，(一)查本案出口報單申請沖退原料稅欄原申報為「
      Y」，另證明文件核發欄原申報為聯別3及份數1，且報單
      續頁附有「外銷品使用原料及其供應商資料清表」等情事
      ，均可證明本案係屬加工外銷貨物沖退進口原料稅捐案件
      。按沖退進口原料稅捐之加工外銷貨物，報運出口而有虛
      報所運貨物之品質價值或規格者，處以溢額沖退稅額2倍
      至5倍之罰鍰，並得沒入其貨物，為海關緝私條例第37條
      第1項第2款，及同條例第4項所明定，此條項之違章行為
      以虛報出口貨物之品質規格，而得以溢額沖退稅捐即已構
      成，不以完成沖退稅捐為要件，法文意旨甚明，原告無從
      解免其應負之違章責任。(二)經查系案貨物所用之進口原料
      非屬取消退稅項目，且依保稅退稅處（97年10月31日）總
      保三字第0971000546號函復：「原申報出口報單核計可退
      稅額為31,443元」，是以，本案貨物如未涉虛報加工外銷
      貨物之品質規格者，自可依規定申請沖退進口原料稅捐，
      原告所稱「全面封殺退稅」與事實不符等由，駁回其復查
      之申請。原告不服，提起訴願主張略以：(一)本件報單第DA
      /BE/97/Y579/5350號，海關沒有核發第三聯退稅副報單如
      何溢退稅。(二)自4月底保稅退稅處，即因一個沒有確實的
      理由，故意刁難所有出口廠商，雖有綠豆100%仍然沒有核
      退稅款等語。訴願決定以：(一)報運貨物出口，是否涉有虛
      報行為，係以報單所申報者與實際出口貨物是否相符為認
      定依據；復按出口貨物，係採申報及查驗制度，並課以貨
      物輸出人盡誠實申報所運貨物名稱、數量、重量、品質、
      規格、價值等之義務，如有虛報情事而違反海關緝私條例
      者，即已違反誠實申報之作為義務，自應受處罰。經查本
      案出口貨物，原申報貨名為「BEAN THREAD（100%綠豆）
      純綠豆製造粉絲」，惟經被告機關查驗並取樣送鑑定結果
      ，為「綠豆粉含量約80.84%」之貨物，其規格與原申報不
      符，是原告涉有虛報出口貨物規格之行為，至臻明確。(二)
      查原告於本案出口報單申請沖退原料稅欄原申報為「Y 」
      ，另證明文件核發欄原申報為聯別3及份數1，且報單續頁
      附有「外銷品使用原料及其供應商資料清表」，準此，可
      證明本案貨物核屬加工外銷申請沖退原料稅款之案件，殆
      無疑義；又本案貨物經檢驗結果，綠豆粉含量僅約80.84%
      ，與經濟部工業局外銷品原料核退標準核定之規格「100%
      綠豆原料製成者」不符，且查無該局所定規格「綠豆粉含
      量約80.84%」外銷品原料核退之通案標準，依規定即不予
      核退，則原告違反誠實申報之作為義務，而涉及溢退進口
      原料稅額之違章情事，足堪認定，依前開說明，即應受處
      罰。從而，被告機關核認原告涉有虛報出口貨物規格，溢
      沖退進口原料稅額之情事，審酌其違章情節，於裁量權範
      圍內，按保稅退稅處所核算溢沖退進口原料稅額31,443元
      處2倍之罰鍰計62,886元，並無不當。(三)至原告主張4月底
      保稅退稅處全面封殺退稅，雖有綠豆100%仍然沒有核退稅
      款乙節。經查本案貨物所用之進口原料非屬取消退稅項目
      ，且依保稅退稅處97年10月31日總保三字第0971000546號
      函復：「原申報出口報單核計可退稅額為31,443元」是以
      ，本案貨物如未涉虛報加工外銷貨物之品質規格者，自可
      依規定申請沖退進口原料稅捐。次查原告訴願書所檢附之
      另案第BE/97/V048/2401號出口報單影本中，並未申報由
      綠豆製造之成份含量，依保稅退稅處97年6月30日保退三
      科二股第397號函說明二6.「．．．請貴公司提供本產品
      製程說明及用料表，以供核辦；如非100%綠豆原料製程者
      ，則應另向工業局申請退稅標準供將來核退，本案因無適
      用標準，不予退稅。」是以，原告稱「雖有綠豆100%仍然
      沒有核退稅款」核與事實不符等情，將原處分予以維持，
      駁回訴願。
（三）查，原告於97年8月14日委由嘉成報關行向被告機關報運
      出口BEAN THREAD (100%綠豆)3KG×8BAGS/CTN成品：100%
      純綠豆製造粉絲乙批，經海關通關系統電腦核定按C3（貨
      物查驗）方式通關，報單申請沖退原料稅欄申報為「Y」
      ，該出口報單「證明文件核發」欄載明聯別3及份數1，且
      報單續頁附有「外銷品使用原料及其供應商資料清表」等
      情，有前揭第DA/BE/97/Y579/5350號出口報單及該報單續
      頁所附「外銷品使用原料及其供應商資料清表」附原處分
      卷可稽，顯見本案貨物核屬加工外銷申請沖退原料稅款之
      案件無疑。按報運貨物出口，是否涉有虛報行為，係以報
      單所申報者與實際出口貨物是否相符為認定依據；另出口
      貨物，係採申報及查驗制度，並課以貨物輸出人盡誠實申
      報所運貨物名稱、數量、重量、品質、規格、價值等之義
      務，倘有虛報而具有故意或過失情事，即已違反誠實申報
      之作為義務，自應受處罰。系爭出口貨物，原申報貨名為
      「BEAN THREAD（100%綠豆）純綠豆製造粉絲」，已如上
      述，惟經被告機關查驗並取樣送請華友科技顧問股份有限
      公司（下稱華友公司）以「紫外光/可見光分光光譜儀」
      檢驗方法鑑定結果，為「綠豆粉含量約80.84%」之貨物，
      其規格與原申報不符之事實，有華友公司檢驗報告在卷（
      原處分卷）為據，查華友公司「藥物及工業衛生認證實驗
      室」係「中華民國實驗室認證體系認證實驗室第0584號」
      及「行政院勞工委員會工業衛生認證實驗室第020號」，
      應具有相當之鑑驗能力與公信力；且經本院以99年4月20
      日中高行祥忠98簡字第0990001082號函請該公司查明以「
      紫外光/可見光分光光譜儀」檢驗方法檢驗「綠豆成分相
      對含量百分比」，於檢驗過程中是否會減損原有綠豆成分
      相對含量百分比？其理由為何？」經該公司99年4月28日
      （99）華公字第99042801號函復稱：「說明：一本實驗室
      於檢驗過程中，以市售龍口純綠豆粉絲為對照標準物質。
      二以同樣方法『紫外光/可見光分光光譜儀』檢驗，龍口
      純綠豆粉絲之綠豆粉含量為100﹪．．．。三以同樣方法
      『紫外光/可見光分光光譜儀』檢驗，若檢驗過程中會減
      損原有綠豆成分相對含量百分比，則龍口純綠豆粉絲之綠
      豆粉含量亦會減少，不可能為100﹪。四以同樣方法『紫
      外光/可見光分光光譜儀』檢驗，於檢驗過程中不會減損
      原有綠豆成分相對含量百分比」等語，此亦有本院及華友
      公司前開函在卷（本院卷第92、93頁）可佐，是華友公司
      以市售龍口純綠豆粉絲為對照標準物質，並以同上檢驗方
      法檢驗「綠豆成分相對含量百分比」，可檢驗出龍口純綠
      豆粉絲之綠豆粉含量為100﹪，則華友公司以相同之檢驗
      方法檢驗結果，原告之系爭貨品「綠豆粉含量約80.84%」
      ，核屬可採。至原告於98年12月1日自行送請經濟部標準
      檢驗局檢驗者（本院卷第62、63頁），依經濟部標準檢驗
      局之試驗報告載明係參照CNS1484、5033檢驗法試驗，該
      試驗法（97年9月30日修訂發布）用語釋義2.2綠豆粉絲記
      載：本品係以50%以上之綠豆澱粉為原料，添加其他食用
      澱粉或食用穀粉，經加水攪拌．．．之長條形製品，俗稱
      冬粉；及6檢驗6.3溶水乾物重量之測定：．．．稱取溶於
      水之成分乾物重量並計算其百分率，即為溶水乾物重量（
      本院卷第64頁）。可見CNS1484、5033檢驗法試驗並非檢
      驗綠豆含量百分比，尚無法憑以證明出口貨物為100%純綠
      豆製造粉絲規格之依據；另CNS1485、6030同屬檢驗粉絲
      （冬粉）溶水乾物量之檢驗方法（本院卷第72頁），同上
      說明，亦不得作為鑑驗純綠豆製造粉絲規格之依據甚明。
      是原告涉有虛報出口貨物規格之行為，足以認定。查原告
      報運系爭貨物出口，應注意、並能注意盡誠實申報所運貨
      物名稱、數量、品質、價值及規格等之義務，其竟因不注
      意致虛報系爭出口貨物規格，揆諸上揭說明，即應就其過
      失違章行為負責，從而，被告機關核認原告涉有虛報出口
      貨物規格，溢沖退進口原料稅額之情事，審酌其違章情節
      ，於裁量權範圍內，按保稅退稅處所核算溢沖退進口原料
      稅額31,443元處2倍之罰鍰計62,886元，於法並無不合。
      原告主張假設檢驗報告一切如法，確定成分不足需罰款者
      ，應罰不足部分，即粉絲出口時申報綠豆含量100%，抽驗
      含量為80.84%，不足19.16%乘上31,443元，再乘以2倍罰
      款，正確罰鍰應為12,049元云云，難謂有據。綜上所述，
      本件原處分核無違誤，復查及訴願決定遞予維持，也無不
      合。原告訴訟論旨所指各節，尚非可採，其訴為無理由，
      應予駁回。又本件適用簡易訴訟程序，爰不經言詞辯論而
      為判決。
六、據上論結，本件原告之訴為無理由，依行政訴訟法第233條
    第1項、第236條、第98條第1項前段，判決如主文。
中    華    民    國    99    年    6     月    30    日
                臺中高等行政法院第二庭
                                法  官   胡  國  棟
以上正本證明與原本無異。
如不服本判決，應於判決送達後20日內，以本訴訟事件所涉及之
法律見解具有原則性者，始得向本院提出上訴狀並表明上訴理由
，經最高行政法院許可，否則不得上訴；如於本判決宣示後送達
前提起上訴者，應於判決送達後20日內補提上訴理由書（均應依
對造人數提出繕本）。
中    華    民    國    99    年    7     月     6    日
                                書記官   廖  倩  慧

司法院資訊處製作；財團法人民間司法改革基金會備份。
